最　高　行　政　法　院　判　決
　　　　　　　　　　　　　　　94年度判字第00194號
上　訴　人　甲○○
訴訟代理人　陳振東　律師
被 上訴 人　國防部聯合後勤司令部
　　　　　　　　　　通訊處臺北市南港郵政90497號信箱
代　表　人　乙○○
上列當事人間因所有權登記事件，上訴人對於中華民國92年8月
13日臺北高等行政法院91年度訴字第1691號判決，提起上訴，本
院判決如下：
　　主  文
上訴駁回。
上訴審訴訟費用由上訴人負擔。
　　理  由
一、本件上訴人主張：(一)原判決認上訴人所提之國軍四四南村
    原眷戶眷舍重建申請書係要約性質，而被上訴人尚未承諾，
    故認尚未成立公法上契約。然依上訴人所提證據顯示，被上
    訴人自民國77年准許上訴人參與重建以來，皆以上訴人為住
    屋權利人，且已於87年交付地上物予上訴人，則該交付占有
    行為是否仍不具有承諾之性質，而無民法第161條意思實現
    之適用，原判決並未對此有所說明；況依重建戶之抽籤名單
    ，上訴人既已列入抽籤權利人，若非被上訴人所准，豈能擁
    有該抽籤權。另上訴人已列入輔助眷戶購宅名冊中，則雙方
    應已成立契約，原判決就此未說明之。又原判決認上訴人雖
    為申請書上之形式上名義人，但未取得任何權利；惟上訴人
    已陳明系爭地上物係以上訴人之身分階級所取得，並非單純
    繼承自其父官元泰之權利，且依當時之法令，縱上訴人有兄
    姊2人，但其2人皆依法不得再取得系爭地上物，則所謂實際
    權利人又為何人，原判決就此爭議置而不論，顯有判決理由
    不備之違法。(二)原判決就系爭地上物之權利，認係上訴人
    代父官元泰出面處理，然原判決認定官元泰彼時已死亡，則
    無「代為出面處理」之可能；而若上訴人係代兄姐2人申請
    ，其2人依法不得為申請，上訴人又為何人之代理，是原判
    決顯有矛盾之處。(三)原判決認上訴人係代父出面處理申請
    事宜，然卷內並無任何代理權授與或代行之文書，則原判決
    所謂「為其父出面」之依據即不知所指。另原判決稱「被告
    受理原告所提前開申請書，自始係以原眷戶為對象」，然卷
    內證據已說明官元泰所得申請者僅為「24坪型」，但系爭地
    上物卻為「26坪型」，則原判決所指之原眷戶分配權利已與
    卷載之屋舍不符，原判決顯然有不依卷載證據為裁判之違法
    。(四)原判決認為被上訴人受理上訴人所提之國軍四四南村
    原眷戶眷舍重建申請書，自始係以原眷戶為對象而非以申請
    書形式上所列名義人為準。而所謂原眷戶，係指持有居住憑
    證之官元泰，然官元泰及其配偶官劉玉蘭已分別於75年1月
    24日及71年2月28日死亡，不能為重建申請書之申請人，使
    其成為重建申請之主體而享有原眷戶之權益，故前揭重建申
    請主體於此是否以原眷戶死亡後之繼承人為對象，原判決未
    為詳查，判決理由顯有矛盾。(五)關於原判決認「是在眷舍
    改建、核配作業之過程中，被告縱有便宜行事，在最終審查
    決定前，要難認為原告已因前開眷舍參與重建而取得任何權
    利」一節，查被上訴人所提之證據顯示，被上訴人雖否認上
    訴人單獨享有原眷戶權益之主張，仍認為原眷戶權益應由上
    訴人及訴外人官來忠及蔣官玉華共同接替，並未如原判決以
    為上訴人未取得任何權利，原判決於此有未依證據裁判之違
    法；另本件原眷戶權益歸屬為何，影響判決結果暨上訴人權
    利甚深，且係兩造爭議所在，原判決對此隻字未提，實有判
    決不備理由之違法。(六)原判決既認為依國軍老舊眷村改建
    條例第28條規定，國軍四四南村重建事宜應依國防部原有規
    定辦理，則依當時國軍老舊眷村核配作業要點第6條第11項
    規定，眷宅獲配人及其配偶均死亡時，子女應即協議辦理輔
    導購宅權益接替事宜。本件系爭眷舍重建時，上訴人之父母
    均歿，則原眷戶權益應由原眷戶子女協議辦理接替事宜。然
    依照國軍四四南村重建說明書第18條及國軍軍眷業務處理辦
    法第24條規定，上訴人之兄姊均應依法排除，原眷戶權益應
    由上訴人單獨承受。第查，原眷戶權益參照國軍老舊眷村改
    建條例第5條之規定，應指老舊眷村改建時得承購之權益，
    此一承購權依當時有效之法令既由上訴人單獨承受，行使此
    承購權利所購得之系爭眷舍，自應由上訴人單獨所有，原判
    決採被上訴人主張，認系爭眷舍應由上訴人及其兄姊辦理共
    有登記，顯有不適用法律及適用不當之違法等語，為此求為
    廢棄原判決，並命被上訴人將系爭建物移轉登記予上訴人。
二、被上訴人於本審未提出答辯。
三、原審斟酌全辯論意旨及調查證據之結果，以：上訴人主張兩
    造間存有公法契約，無非以其所為於78年2月20日經臺灣臺
    北地方法院78年2月20日認證之國軍四四南村原眷戶眷舍重
    建申請書為據，惟被上訴人否認其為兩造間所訂之公法契約
    。經核該申請書係制式例稿，僅有上訴人之簽章，其內容為
    上訴人申請配合辦理老舊眷村重(遷)建，以期享有依前開重
    建作業要點之原眷戶權益，並無被上訴人或其所屬單位具名
    簽章，亦無被上訴人任何具體承諾之記載，其與契約應有雙
    方合意表示之要件不符，難認為兩造間之公法契約。又該申
    請書名稱為國軍四四南村原眷戶眷舍重建申請書，其內容亦
    表明係以配住之四四南村24巷1弄33號眷舍參與重建為申請
    ，亦即係以受配住眷舍之原眷戶身分所為申請，而四四南村
    24巷1弄33號眷舍係被上訴人於58年11月24日以 (58)瑞禧字
    2760號眷舍居住憑證核配予四四兵工廠員工官元泰 (上訴人
    及訴外人官來忠、蔣官玉華之父)，官元泰及其配偶官劉玉
    蘭分別於75年1月26日及71年2月28日死亡，有戶籍謄本、前
    開眷舍居住憑證影本在卷可稽，足認被上訴人受理上訴人所
    提前開申請書，自始係以原眷戶為對象，而非以申請書形式
    上所列名義人為準，況上訴人為原眷戶官元泰之子，為其父
    出面處理眷舍重建申請事宜要係社會常態。是在眷舍改建、
    核配作業之過程中，被上訴人縱有便宜行事，在最終審查決
    定前，要難認為上訴人已因前開眷舍參與重建而取得任何權
    利，其請求被上訴人將坐落臺北市○○區○○路178巷12號
    10樓之不動產移轉登記予上訴人，即非有據，因而駁回上訴
    人在原審之訴。
四、本院按：「申請建物所有權第一次登記，應提出使用執照或
    依法得免發使用執照之證件及建物測量成果圖。．．．」土
    地登記規則第79條第1項定有明文，是建物所有權第一次登
    記之所有權人應即為使用執照所載起造人。次按給付之訴應
    對就所請求給付之標的有給付之權限者提起，始能獲勝訴之
    判決，否則即應為敗訴之判決。經查：本件上訴人於原審起
    訴聲明求為判決：被上訴人應將坐落臺北市○○區○○路17
    8巷12號10樓之房屋移轉登記予上訴人。惟據上訴人陳稱其
    參與被上訴人所辦理國軍四四南村原眷戶眷舍重建，該房屋
    係以保證責任中華民國國軍軍眷住宅公用合作社為起造人，
    現系爭房屋已重建完成，且領得使用執照。則依土地登記規
    則第79條第1項規定，本件建物所有權第一次登記之所有權
    人應為保證責任中華民國國軍軍眷住宅公用合作社，而非被
    上訴人；另上訴人並未陳述或舉證證明被上訴人業經登記為
    系爭房屋之所有權人，被上訴人即無權將系爭房屋移轉登記
    予上訴人，揆之前開說明，本件上訴人之請求即無從准許。
    原審駁回上訴人之訴雖非以此為理由，惟其結論則無二致，
    應予維持。上訴意旨指摘原判決違誤，求為廢棄，為無理由
    ，應予駁回。至上訴意旨所述各節，俱與前開理由無涉，已
    無庸予以論斷，併此敘明。
據上論結，本件上訴為無理由，爰依行政訴訟法第255條第1項、
第2項、第98條第3項前段，判決如主文。
中    華    民    國    94    年    2     月    3     日
                  第二庭審判長法  官　葉　振　權
                              法  官  黃  合  文
                              法  官　劉　鑫　楨
                              法  官　吳　明　鴻
                              法  官　梁　松　雄
以  上  正  本  證  明  與  原  本  無  異
中    華    民    國    94    年    2    月    3      日
　　　　　　　　　　　　　　　書記官　阮　桂　芬
